臺灣高等法院民事裁定　　　　　　　　　96年度抗字第1220號
抗　告　人　甲○○
　　　　　　乙○○○
抗告人與相對人台灣台南地方法院、台灣高等法院台南分院間請
求保護中華民國法律等事件，對於中華民國96年 5月17日臺灣板
橋地方法院94年度訴字第1019號所為裁定提起抗告，本院裁定如
下：
    主    文
抗告駁回。
抗告費用由抗告人負擔。
    理    由
一、按「對於公法人之訴訟，由其公務所所在地之法院管轄；其
    以中央或地方機關為被告時，由該機關所在地之法院管轄」
    ，民事訴訟法第2條第1項定有明文。次按「訴訟之全部或一
    部，法院認為無管轄權者，依原告聲請或依職權以裁定移送
    於其管轄法院」，民事訴訟法第28條第 1項亦定有明文。且
    按管轄權之有無，為絕對訴訟成立要件之一，無庸當事人抗
    辯，是受訴法院於原告起訴後，自應依職權調查之；而管轄
    權之有無，應依原告主張之事實，按諸法律關於管轄之規定
    而為認定，與其請求之是否成立無涉（最高法院65年台抗字
    第162號判例意旨參照）。
二、抗告意旨略以：(1)有管轄權之法院，因法律不能行使審判權
    ，當事人得聲請指定管轄，民事訴訟法第23條第1項第1款定
    有明文，自得指定原法院為管轄法院，詎原法院竟裁定將本
    件請求移送台灣台南地方法院，自有違誤。(2)伊在本件請求
    判決更正之台灣台南地方法院73年度訴字第1392號判決及台
    灣高等法院台南分院95年度抗字第 140號裁定，法院均送達
    於伊位在台北縣土城市○○街56號 3樓家中，故台北縣土城
    市亦為侵權行為地，依民事訴訟法第15條第 1項規定及最高
    法院56年台抗字第 369號判例，原法院應為管轄法院，詎原
    法院竟裁定將本件移送台灣台南地方法院，顯有違誤等語。
三、經查：
  (一)本件抗告人起訴係列台灣台南地方法院、台灣高等法院台南
    分院為共同被告，而被告機關所在地均在台南市，依首開法
    文及判例意旨所示，即應由台灣台南地方法院管轄，乃抗告
    人竟向無管轄權之原法院起訴，自有違誤。從而原法院依職
    權以裁定移送於有管轄權之台灣台南地方法院，於法並無不
    合。
  (二)又民事訴訟法第23條第1項第1款係以「有管轄之法院」為前
    提，始由其直接上級法院適用該條項規定指定管轄，而本件
    原法院並非有管轄之法院，已如前述，自無違反民事訴訟法
    第23條第1項第1款規定之可言。
  (三)再者，細觀本件抗告人所提民事起訴狀，並未主張上開共同
    被告有何侵權行為，亦即並無以侵權行為法律關係為請求權
    之依據，本無「因侵權行為涉訟」之情形，自無考究本件有
    無適用民事訴訟法第15條第1項規定之必要。
  (四)綜上，抗告論旨指摘原裁定不當，求予廢棄，委無理由，應
    予駁回。
四、據上論結，本件抗告為無理由，爰裁定如主文。
中　　華　　民　　國　　96　　年　　7 　　月　　31    日
                    民事第十庭
                        審判長法  官  阮富枝
                              法  官  吳麗惠
                              法  官  陳財旺
正本係照原本作成。
本裁定除以適用法規顯有錯誤為理由，並經本院許可外，不得再
抗告。如提起再抗告，應於收受後10日內委任律師為訴訟代理人
向本院提出再抗告狀。並繳納再抗告費新台幣1000元。
中　　華　　民　　國　　96　　年　　8 　　月　　 2    日
　　　　　　　　　　　　　　　書記官  鐘秀娥
